【裁判字號】    97,訴,276
【裁判日期】    970926
【裁判案由】    違反臺灣地區與大陸地區人民關係條例等
【裁判全文】
臺灣花蓮地方法院刑事判決               97年度訴字第276號
公  訴  人  臺灣花蓮地方法院檢察署檢察官
被      告  乙○○
上列被告因違反臺灣地區與大陸地區人民關係條例等案件，經檢
察官提起公訴（97年度偵字第1258號），被告於準備程序時自白
犯罪，經受命法官告知簡式審判程序之旨，並聽取被告及公訴人
之意見後，經本院合議庭評議後裁定改由受命法官獨任進行簡式
審判程序，並判決如下：
    主  文
乙○○共同連續犯臺灣地區與大陸地區人民關係條例第七十九條
第一項之使大陸地區人民非法進入臺灣地區罪，處有期徒刑壹年
貳月，減為有期徒刑柒月。緩刑年。
    事  實
一、乙○○明知其與大陸地區女子甲○○（本院另為審理）均無
    結婚之意思，且甲○○欲以辦理假結婚之方式取得不實探親
    名義，非法進入臺灣地區工作賺取金錢，透過林聖翔（另經
    檢察官為不起訴處分）之媒介，為貪圖免費出國旅遊及林聖
    翔應允給予新臺幣3萬5千元之代價，竟與林聖翔共同基於使
    大陸地區人民非法進入臺灣地區之概括犯意聯絡，並與林聖
    翔、甲○○共同基於行使使公務員登載不實事項於公文書之
    概括犯意聯絡，於民國92年3 月22日搭機前往中國大陸福建
    省寧德市，於92年3 月31日，與甲○○在欠缺結婚真意情形
    下，在中國大陸福建省寧德市民政局辦理結婚登記及取得登
    記證書，而取得形式上之配偶身份，繼而向中國大陸福建省
    寧德市公證處取得結婚公證書，返臺後於92年4 月18日持上
    開福建省寧德市公證處所出具之結婚公證書，前往花蓮縣壽
    豐鄉戶政事務所，填具內容不實之結婚登記申請書辦理結婚
    登記，使不知情之承辦公務員將此不實事項登載於其職務上
    所掌之戶籍登記簿、戶口名簿及國民身分證等公文書，足生
    損害於戶政機關對戶籍管理之正確性，嗣乙○○以團聚為名
    ，於92年4 月24日，持前開登載不實之戶籍登記資料，以甲
    ○○為其配偶之不實事由，至內政部警政署入出境管理局（
    現改為內政部入出國及移民署，下稱境管局）填具「大陸地
    區人民進入臺灣地區旅行證申請書」，申請甲○○來臺探親
    ，行使上開登載不實之戶籍登記資料，使境管局承辦人員實
    質審查後未發現虛偽，核發甲○○中華民國臺灣地區旅行證
    ，准其入境臺灣，甲○○遂於92年7月8日持上開大陸地區人
    民進入臺灣地區旅行證非法進入臺灣。甲○○來臺後，隨即
    至臺灣各地打工，於92年11月8 日出境。乙○○基於上揭概
    括犯意，又於93年1月5日以團聚為由，於93年1月5日持前開
    登載不實之戶籍登記資料，以甲○○為其配偶之不實事由，
    至內政部警政署入出境管理局（現改為內政部入出國及移民
    署，下稱境管局）填具「大陸地區人民進入臺灣地區旅行證
    申請書」，申請甲○○來臺探親，行使上開登載不實之戶籍
    登記資料，使境管局承辦人員實質審查後未發現虛偽，核發
    甲○○中華民國臺灣地區旅行證，准其入境臺灣，甲○○遂
    於93年3月6日持上開大陸地區人民進入臺灣地區旅行證非法
    進入臺灣，隨即至臺灣各地打工。乙○○於93年8 月16日與
    甲○○離婚。嗣經員警循線查悉上情。
二、案經內政部入出國及移民署專勤事務第一大隊花蓮專勤隊報
    請臺灣花蓮地方法院檢察署檢察官偵查起訴。
    理  由
一、被告乙○○所犯係死刑、無期徒刑、最輕本刑為3 年以上有
    期徒刑以外之罪，其於準備程序就前揭被訴事實為有罪之陳
    述，經受命法官告知簡式審判程序之旨，並聽取其與公訴人
    之意見後，本院合議庭認無不得或不宜改依簡式審判程序進
    行之處，裁定改由受命法官獨任依簡式審判程序審理。
二、上開犯罪事實，迭據被告乙○○於警詢、檢察官偵查時及本
    院調查、審理時坦承不諱，核與共犯林聖翔於警詢時之陳述
    相符，並有大陸地區福建省寧德市公證處所出具結婚公證書
    、結婚登記申請書、財團法人海峽交流基金會證明書、大陸
    地區人民甲○○旅客入出境紀錄查詢、乙○○旅客入出境資
    料、大陸地區人民進入臺灣地區旅行證申請書、大陸地區人
    民進入臺灣地區保證書、戶籍資料查詢影本各1 份（見警卷
    第41頁至第47頁）在卷可稽，被告之自白與事實相符，可採
    為認定犯罪之證據。本案事證明確，被告上揭犯行，堪以認
    定，應予依法論科。
三、被告行為後，刑法、刑法施行法業已於94年2 月2日、95年6
    月14日修正公布，並均自95年7月1日施行，參酌最高法院95
    年5月23日刑事庭第8次會議決議，應依刑法第2條第1項之規
    定，為新舊法比較：
(一)、修正前刑法第28條規定：「二人以上共同實施犯罪之行為者
    ，皆為正犯」，而修正後該條則將「實施」修正為「實行」
    ，以排除陰謀共同正犯及預備共同正犯，被告於修法前後均
    構成共同正犯，修正後刑法並無較有利於被告。
(二)、修正前刑法第33條第5 款規定：「罰金：1 元以上。」修正
    後該款規定「罰金：新臺幣1000元以上」，是比較新舊法結
    果，以舊法較有利於行為人。
(三)、修正前具有刑法第55條牽連之關係者及刑法第56條連續犯關
    係者，均從一重處斷，然修正後之刑法業已刪除第55條牽連
    犯及刑法第56條連續犯之規定，則被告所犯數罪即應依修正
    後之數罪併罰之規定分論併罰。此刪除雖非犯罪構成要件之
    變更，但顯已影響行為人刑罰之法律效果，自屬法律有變更
    ，仍應比較新舊法之規定。是比較結果，修正後之規定並非
    較有利於被告。
(四)、經綜合比較結果，新法對被告並非有利，應依刑法第2條第1
    項前段之規定，適用行為時法即修正前之刑法處斷之。
四、查被告以徒具外觀合法形式之結婚，係意圖規避對大陸地區
    人民進入臺灣地區之管制，足見被告使甲○○進入臺灣地區
    ，仍屬非法入境，核其所為，係違反臺灣地區與大陸地區人
    民關係條例第15條第1 款不得使大陸地區人民非法進入臺灣
    地區之規定，應依同條例第79條第1 項使大陸地區人民非法
    進入臺灣地區罪處斷。又被告以結婚之名義，使不知情之戶
    政機關登載於業務上所掌之公文書，並據以核發戶籍謄本等
    ，足生損害於戶政機關對戶籍管理之正確性，復持上開戶籍
    謄本向境管局申請甲○○來臺而行使之，其此部分所為，係
    犯刑法第216條、第214條之行使使公務員登載不實文書罪；
    其使公務員登載不實之低度行為，為行使之高度行為所吸收
    ，不另論罪。被告與林聖翔就上揭非法使大陸地區人民進入
    臺灣之犯行，有犯意聯絡及行為分擔，應論以共同正犯；被
    告與甲○○、林聖翔就行使使公務員登載不實文書犯行，有
    犯意聯絡及行為分擔，應論以共同正犯。被告2 次違反臺灣
    地區與大陸地區人民關係條例而非法使大陸地區人民甲○○
    來臺2次及2次行使使公務員登載不實之犯行，均時間緊接，
    所犯為構成要件相同之罪，均顯係基於概括犯意而為之，爰
    依修正前刑法第56條規定均論以連續犯，依法加重其刑。被
    告所犯上開兩罪，有方法、目的之牽連關係，應依修正前刑
    法第55條之規定，從一重論以臺灣地區與大陸地區人民關係
    條例第79條第1 項之使大陸地區人民非法進入臺灣地區罪處
    斷。本院審酌被告以「假結婚真入境」方式，使大陸地區人
    民得以非法入境臺灣地區，對臺灣社會安全及秩序造成危害
    ，惟念其犯後坦承犯行，態度尚佳等一切情狀，量處如主文
    所示之刑，以資懲儆。又被告之犯罪時間係在96年4 月24日
    以前，所犯之罪及宣告之刑合於中華民國九十六年犯罪減刑
    條例第2條第1項第3 款規定，並無該條例所列不得減刑之事
    由，爰減其宣告刑二分之一。末查，被告未曾受有期徒刑以
    上刑之宣告，有臺灣高等法院被告前案紀錄表1 份附卷可稽
    ，其犯罪後已深知悔悟，本院認其經此教訓後，當知警惕，
    應無再犯之虞，因認其所宣告之刑，以暫不執行為適當，予
    以宣告緩刑3年，以啟自新。
五、據上論斷，應依刑事訴訟法第273條之1第1 項、第299條第1
    項前段，臺灣地區與大陸地區人民關係條例第79條第1 項、
    第15條第1款，刑法第11條前段、第2條第1 項前段、修正前
    刑法第28條，刑法第216條、第214條、修正前刑法第55條、
    第56條，刑法第74條第1項第1款，罰金罰鍰提高標準條例第
    1條前段，中華民國九十六年罪犯減刑條例第2條第1項第3款
    、第7條，判決如主文。
本案經檢察官孫源志到庭執行職務。
中    華    民    國    97    年    9     月    26    日
                  刑事第二庭    法  官  陳月雯
上列正本證明與原本無異。
如對本判決不服，應於送達後10日內，向本院提出上訴狀。（上
訴狀應記載具體上訴理由並應抄附繕本）
中    華    民    國    97    年    9     月    26    日
                                書記官
附錄本判決論罪之法律條文：
中華民國刑法第214條
明知為不實之事項，而使公務員登載於職務上所掌之公文書，足
以生損害於公眾或他人者，處3年以下有期徒刑、拘役或5百元以
下罰金。
中華民國刑法第216條
行使第210條至第215條之文書者，依偽造、變造文書或登載不實
事項或使登載不實事項之規定處斷。
臺灣地區與大陸地區人民關係條例第15條第1項
下列行為不得為之：
一  使大陸地區人民非法進入臺灣地區。
臺灣地區與大陸地區人民關係條例第79條第1項
違反第15條第1款規定者，處1年以上7年以下有期徒刑，得併科
新臺幣一百萬元以下罰金。


司法院資訊處製作；財團法人民間司法改革基金會備份。
